【裁判字號】    99,易,426
【裁判日期】    990819
【裁判案由】    家暴恐嚇
【裁判全文】
臺灣屏東地方法院刑事判決               99年度易字第426號
公  訴  人  臺灣屏東地方法院檢察署檢察官
被      告  乙○○
以上被告因恐嚇案件，經檢察官 聲請以簡易判決處刑（99年度
偵字第2509號），本院認不宜以簡易判決處刑，改依通常程序判
決如下：
    主  文
乙○○無罪。
    理  由
一、公訴意旨略以：被告乙○○與甲○○○係母子，二人為家庭
    暴力防治法第3 條第3 款之家庭成員，被告乙○○於民國98
    年4 月20日下午1 時許，在屏東縣恆春鎮○○里○○路846
    巷3 住處內，與甲○○○因細故發生爭執，竟基於恐嚇之犯
    意，至廚房持菜刀揮向甲○○○，並朝其丟椅子, 致甲○○
    ○心生畏懼，並立即報警，因認被告涉犯刑法第305 條之恐
    嚇罪嫌。
二、按犯罪事實應依證據認定之，無證據不得認定犯罪事實；又
    不能證明被告犯罪者，應諭知無罪之判決，刑事訴訟法第15
    4 條第2 項、第301 條第1 項分別定有明文。次按事實之認
    定，應憑證據，如未能發現相當證據，或證據不足以證明，
    自不能以推測或擬制之方法，以為裁判之基礎；又認定犯罪
    事實所憑之證據，雖不以直接證據為限，間接證據亦包括在
    內，然而無論直接或間接證據，其為訴訟上之證明，須於通
    常一般之人不致有所懷疑，而得確信其為真實之程度者，始
    得據為有罪之認定；再認定不利於被告之事實，須依積極證
    據，苟積極證據不足為不利於被告事實之認定時，即應為有
    利於被告之認定，更不必有何有利之證據，最高法院著有40
    年台上字第86號判例、76年台上字第4986號判例及30年上字
    第816 號判例，可資參照。
三、本件公訴人認被告涉有前揭恐嚇罪嫌，無非係以被告之供述
    ，證人甲○○○於警訊中之證述、診斷證明書、現場照片等
    為其主要論據。訊據被告堅決否認有何竊盜之犯行，辯稱：
    否認犯罪，我不知道發生什麼事情，我是隨救難大隊去社頂
    搜尋失蹤的阿婆，回來後我覺得精神上很痛苦等語。經查：
    證人甲○○○固於警詢中證稱：98年4 月20日下午1 時許，
    被告從外面回來，我跟他說長輩向他問候要回應，被告就開
    始大發脾氣，而且拿起椅子往我身上摔，前兩次我有擋住第
    三次就被他拿椅子打到腳，當時在我家的親戚及鄰居上前攔
    住他，然後我就跑出去，被告有一次酒後拿菜刀威脅要殺我
    和媳婦，傷害部分不告訴等語（警卷第5-6 頁）。甲○○○
    於警詢中另證稱：98年4 月20日下午1 時許，我和乙○○發
    生口角，剛好他在切菜，手裡拿一把，致使我誤會他拿菜刀
    是要恐嚇我，我一時嚇到才會向警方報案，他不可能有恐嚇
    我的意思等語（警卷第8 頁）。證人甲○○○98年4 月20日
    第一次警詢中並未證稱被告於98年4 月20日下午1 時拿菜刀
    恐嚇伊，只是拿椅子丟伊，致其受傷，惟傷害部分不願告訴
    ，嗣於99年2 月11日第二次警詢時改稱被告於98年4 月20日
    下午1 時在住處有拿菜刀，但無恐嚇之意思，前後證述不一
    ，已難認被告有恐嚇之犯行。又證人甲○○○於本院訊問時
    結證：98年4 月20日的前幾天，因被告是紅字會救難大隊成
    員，去山上搜救一個失蹤的八十幾歲的阿婆，回家以後精神
    狀況不佳，沒有事情就要打人，摔東西，我很害怕，他拿菜
    刀在切菜，我說你為什麼現在下午一點多還在切菜，我說我
    有煮菜，你為什麼沒有吃，還在煮菜，他回頭表情很恐怖，
    很害怕，我就趕快跑，早上他有丟我椅子，我有瘀青，我就
    趕快跑去報警，警察跟我來，他就躺在床上，他太太跟我說
    他怪怪的，後來有去神明壇看，神明壇作法以後，他就平靜
    下來，現在都好好，沒有生氣，他現在有工作，他就讀屏東
    中學，有保送大學，但是家境不許可，他有二個小孩，一個
    十一個月，另一個三歲，我有錯，我沒有注意到他精神狀況
    ，我要撤回告訴，他平常很好等語（本院99年7 月1 日訊問
    筆錄）。依證人之證述，被告僅係拿菜刀切菜，回頭時表情
    很恐怖，亦無出言恐嚇證人之情事，又卷附之診斷證明書、
    現場照片僅能佐證被告有於98年4 月20日下午1 時以椅子摔
    向甲○○○，致甲○○○受傷，然甲○○○就傷害部分並未
    告訴，是診斷證明書、相片只能證明被告傷害之行為，無從
    證明被告有公訴人所指之恐嚇犯行。此外，復查又無其他積
    極、確切之證據足以證明被告涉有公訴意旨所指之恐嚇危害
    安全犯行，不能證明被告犯罪，揆諸前揭說明，自應為無罪
    之諭知。
據上論斷，應依刑事訴訟法第301條第1項，判決如主文。
本案經檢察官劉昀到庭執行職務。
中    華    民    國    99    年    8     月    19    日
                  刑事第一庭    法  官  涂裕洪
以上正本證明與原本無異。
如不服本判決應於收受判決後10日內向本院提出上訴書狀，並
應敘述具體理由；其未敘述上訴理由者，應於上訴期間屆滿後
20日內向本院補提理由書（均須按他造當事人之人數附繕本）
「切勿逕送上級法院」。
中    華    民    國    99    年    8     月    19    日
                                書記官  卓春成

司法院資訊處製作；財團法人民間司法改革基金會備份。
